【裁判字號】    99,簡上,153
【裁判日期】    990924
【裁判案由】    給付簽帳卡消費款
【裁判全文】
臺灣臺中地方法院民事判決             99年度簡上字第153號
上  訴  人  甲○○
被上訴人    聯邦商業銀行股份有限公司
法定代理人  乙○○
訴訟代理人  丙○○
上列當事人間請求給付簽帳卡消費款事件，上訴人對於中華民國
99年4月19日臺灣臺中地方法院臺中簡易庭99年度中簡字第390號
第一審簡易判決提起上訴，本院合議庭於中華民國99年9月10日
言詞辯論終結，判決如下：
    主  文
上訴駁回。
第二審訴訟費用新臺幣貳仟佰貳拾伍元由上訴人負擔。
    事實及理由
一、被上訴人方面：
  (一)被上訴人於原審起訴主張上訴人向其請領信用卡使用，依約
    上訴人即得於該信用卡之特約商店簽帳消費或向指定機構辦
    理預借現金，但應於當期繳款截止日（每月21日）前清償，
    或以循環信用方式繳付最低應繳金額，逾期清償者依約除喪
    失期限利益外，依契約約款第15條約定，應另行給付按年息
    19.99%計算之遲延利息。詎上訴人至民國（下同）98年9月6
    日止尚積欠消費簽帳款新臺幣（下同）141,305元及其中本
    金132,777元自98年9月7日起至清償日止，按年息19.99%計
    算之利息未為清償，屢經催討，不獲置理。上訴人並未按時
    繳款，98年2月、6月至10月均有逾期未繳或逾期繳款、不足
    最低應繳款項之情事，被上訴人依信用卡約定條款第22條規
    定視為債務全部到期；被上訴人請求之遲延利息，利率並未
    逾民法最高利率之規定，並無不法；上訴人因未依約定繳款
    ，被上訴人自得依約停止其信用卡之使用，至他行是否停止
    ，由他行自行決定，且被上訴人就上訴人之交易還款記錄皆
    照實回報財團法人金融聯合徵信中心（以下簡稱聯徵中心）
    ；被上訴人亦無不當催收情事。為此，爰依信用卡契約之法
    律關係，訴請上訴人如數給付，並聲明求為判決如原審主文
    所示。
  (二)於二審補充陳述：上訴人簽立之信用卡申請書上用卡需知第
    10條載明：「本上述條款若有未盡事宜，適用本行信用卡約
    定條款之規定。」，上開文字並以紅色字體印刷。信用卡約
    定條款於發卡時，會連同信用卡一起寄送予申請人，此後信
    用卡約定條款有變更時，亦會於寄送帳單時一併寄送予持卡
    人，本件自有信用卡約定條款第15條、第21條、第22條之適
    用。
二、上訴人聲明求為判決：原判決廢棄；被上訴人於第一審之訴
    駁回；第一、二審訴訟費用由被上訴人負擔。其陳述略以：
  (一)上訴人持有被上訴人之信用卡近十年，一向信用良好，均按
    時繳納最低應繳金額及循環信用利息予被上訴人，從未遲延
    。詎被上訴人寄來之98年8、9、10月份3張帳單上竟莫名加
    計遲延繳款違約金2,000元，顯有錯誤。甚者，被上訴人自
    98年12月起故意不寄帳單給上訴人，以此詐術設計陷害被告
    ，且無故停卡，並通報聯徵中心，致上訴人持有使用超過10
    年之花旗銀行鑽石卡亦因而遭停卡。又被上訴人假藉違約金
    、手續費等名目，規避最高利率之限制，收取超過法定利率
    數倍之利息，且罔顧行政院要求銀行降低超高循環信用利率
    之政令，經上訴人多次向行政院金融監督管理委員會陳請改
    善，被上訴人竟置之不理，仍向上訴人收取年息19.99%之超
    高循環信用利息，顯已違法。被上訴人既已強制停卡，兩造
    之信用卡契約當然終止，上訴人自無繳納循環信用利息之義
    務，被上訴人應將強收之循環信用利息，自停卡日起算，如
    數返還上訴人。再者，被上訴人員工連續以電話惡意騷擾上
    訴人，非法催討，且假冒法院人員，到上訴人家中威脅恐嚇
    ，致被告身心俱疲，血壓升高，被上訴人所為顯已構成侵權
    行為，應負損害賠償責任，被上訴人上開所為，其行使權利
    均違反誠信原則。並於原審聲明求為決被上訴人之訴駁回。
  (二)於二審補充陳述：上訴人僅有簽立信用卡申請書，並未約定
    須適用其信用卡約定條款，上訴人並未在信用卡約定條款上
    簽名，不受該約定條款之拘束，本件並無約定條款第15條、
    21條、22條之適用。被上訴人提出之約定條款係造假，被上
    訴人應舉證證明有寄約定條款予上訴人。
三、法院之判斷：
  (一)被上訴人主張上訴人向被上訴人申請信用卡使用，兩造間訂
    有信用卡使用契約等情，業據被上訴人提出信用卡申請書暨
    約定條款為證，上訴人固自認在信用卡申請書上簽名，惟否
    認有簽信用卡約定條款，並辯稱：其僅有簽信用卡申請書，
    並未簽信用卡約定條款，該約定條款係造假，上訴人不受該
    約定條款之拘束云云。惟查：依被上訴人提出由上訴人親自
    簽名且上訴人不予爭執之信用卡申請書所示，其用卡需知第
    10條已明白記載：「本上述條款若有未盡事宜，適用本行信
    用卡約定條款之規定。」該條文並特別以紅色字體印刷；又
    信用卡使用申請書申請人親簽欄下方第3條並約定：「確認
    以上之記載均屬事實，並同意履行信用卡約定條款（信用卡
    約定條款將與信用卡同時寄送，若對信用卡約定條款有異議
    時請將卡片剪斷寄回，否則視為允諾本約定條款），向貴行
    申請信用卡，請查核並發給為荷。」等語已據本院當庭核對
    信用卡申請書原本無訛。則上訴人向被上訴人申請信用卡使
    用，其在信用卡申請書上簽名時，即已知悉被上訴人就信用
    卡之使用，另定有約定條款，並於信用卡申請書內明文記載
    應適用該約定條款，且該約定條款將於核卡後，與信用卡一
    併寄送予上訴人，約定條款無須再經上訴人簽名確認，如上
    訴人不同意約定條款之內容時，應逕將被上訴人核發之信用
    卡剪斷寄回，上訴人既已明悉上開約定之內容，仍同意簽名
    申辦信用卡，則屬同意上述核發約定條款之方式及其效果。
    上訴人否認有收到約定條款，辯稱被上訴人應舉證證明有寄
    送約定條款予上訴人，惟按上述約定條款寄送之方式，乃屬
    一般金融機構辦理信用卡業務，於審核通過同意發卡時之作
    業慣例，故本件被上訴人於接獲上訴人之申請於核卡通過後
    ，依其信用卡申請書所載一併寄送信用卡及約定條款予上訴
    人者，應屬常態之事實；反之，被上訴人於核卡後，僅寄送
    信用卡而未依上述信用卡申請書之約定寄送約定條款予上訴
    人者，則屬變態之事實，上訴人如抗辯其並未收到約定條款
    ，自應就此項變態事實負其舉證之責任。本件上訴人向被上
    訴人申請信用卡，已於被上訴人核卡後，確實收到被上訴人
    寄發之信用卡，如其收受被上訴人核發之信用卡時，未同時
    取得約定條款，自應即時向被上訴人反應，請求上訴人補發
    ，惟上訴人自承其使用被上訴人核發之信用卡將近10年，竟
    均未發現並反應上情，顯與常理有違，是其空言否認收到信
    用卡約定條款，尚難採信。本件依信用卡申請書之約定及上
    訴人實際使用信用卡等情節，已足認上訴人於收到被上訴人
    核發之信用卡時，已同時收到被上訴人寄送之約定條款，並
    且同意該約定條款之內容，而未予剪卡寄回被上訴人。是故
    ，上訴人辯稱其未簽名於約定條款，不受約定條款之拘束云
    云，顯屬無據，本件兩造間之信用卡使用契約自有上訴人所
    製約定條款各約款之適用。
  (二)被上訴人主張上訴人積欠消費帳款及遲延利息未予清償等事
    實，並據其提出卡戶本金利息及相關費用查詢及分期未入帳
    查詢、歷史帳單查詢、催收紀錄等件為證，互核均屬相符。
    上訴人辯稱其均依約按時繳納最低應繳金額及循環信用利息
    予被上訴人，從未遲延，被上訴人寄發之98年8、9、10月份
    3 張帳單上加計遲延繳款違約金2,000元，顯有錯誤云云。
    惟查：依被上訴人提出之歷史帳單查詢，上訴人於98年2月
    之最低應繳金額為13,115元，惟該月份上訴人全額逾期未繳
    納任何款項；又上訴人於98年6月之最低應繳金額為5,029元
    ，上訴人僅先於同年6月19日繳交2,319元，遲至同年7月3日
    始再繳交2,740元，顯已逾當次繳款期限即98年6月21日；再
    者，98年7至10月上訴人之應繳金額分別為136,997元、139,
    05 1元、142,305元、145,486元；最低應繳金額各為6,876
    元、11,586元、17,496元、23,333元，惟上訴人僅各繳交
    2,200元、1,000元、1,000元、1,000元，均不足各期最低應
    繳金額，顯見上訴人並未依約繳款，被上訴人自得依信用卡
    約定條款第15條第4項約定，按月向上訴人計收2,000元之違
    約金，上訴人辯稱被上訴人莫名計收違約金，帳單有錯誤等
    情，不足採納。
  (三)上訴人復辯稱被上訴人自98年12月起故意不寄帳單，以此詐
    術設計陷害，且無故停卡，並通報聯徵中心，致上訴人持有
    之他行信用卡卡亦因而遭停卡等語。惟依信用卡約定條款第
    12條第1項約定：「持卡人於當期如有新增交易，貴行應按
    期寄發交易明細暨繳款通知書。如持卡人於當期繳款截止日
    起7日前，仍未收到交易明細暨繳款通知書，應即向貴行查
    詢，並得請求以掛號郵件、普通郵件、傳真或其他適當方式
    補送，其費用由貴行負擔」等語，而上訴人於98年11月至99
    年2月期間每月消費金額及預現金額均為0，亦即無新增交易
    ，此有歷史帳單查詢附卷可稽，則依上開約定之反面解釋，
    被上訴人自可不按期寄發交易明細暨繳款通知書，況上訴人
    亦未舉證證明其已向被上訴人查詢，並請求以掛號郵件、普
    通郵件、傳真或其他適當方式補送交易明細暨繳款通知書而
    被上訴人仍不補發，要難認定被上訴人有何故意不寄帳單之
    所為。又上訴人自98年2月起即未依約繳款，並自98年7 月
    至10月均未繳足最低應繳金額，有如前述，上訴人已連續二
    期所繳付金額未達最低應繳金額，符合信用卡約定條款第21
    條第1項第3款約定，被上訴人得暫停停止上訴人使用信用卡
    之權利，且依信用卡約定條款第22條第1項約定，被上訴人
    無須事先通知或催告，上訴人之債務視為全部到期。而被上
    訴人依主管機關規範將所有信用卡交易還款等紀錄皆照實報
    送登錄聯徵中心，於法無違，至於他行是否停止上訴人使用
    信用卡之權利，非被上訴人所能置喙，上訴人前揭所辯均無
    足憑採。
  (四)上訴人復辯稱被上訴人假藉違約金、手續費等名目，規避法
    定利率之限制，收取超過法定利率數倍之利息，經上訴人多
    次向行政院金融監督管理委員會陳請改善，被上訴人仍向上
    訴人收取年息百分之19.99之超高循環信用利息，顯已違法
    。況被上訴人既已強制停卡，兩造之信用卡契約當然終止，
    上訴人自無繳納循環信用利息之義務及被上訴人有不當催收
    等行為，其行使權利有違誠信原則等語。惟按約定利率，超
    過週年百分之二十者，債權人對於超過部分之利息，無請求
    權，為民法第205條所明定。本件依信用卡約定條款第15條
    第3項第1款約定：「各筆循環利息之計算…惟最高以年息
    19.99 %為上限」、第2款約定：「如未於帳單繳款截止日前
    繳足當期最低應繳金額…適用之利率將調整為年息19.99%。
    」等語，被上訴人向上訴人計收年息19.99%之循環信用利息
    ，符合上述約定條款之約定，並未逾民法第205條所定最高
    利率之限制。又依民法第250條第1項規定，當事人得約定債
    務人於債務不履行時，應支付違約金，是本件約定條款第15
    條第4、5項關於違約金之約定，並無違法可言；至於手續費
    之約定，其內容未違背強制或禁止規定，亦無違反公序良俗
    情事，依契約自由原則，自無不可。再者，被上訴人係依約
    定條款第21條之約定暫停停止上訴人使用信用卡之權利，兩
    造之信用卡使用契約並未當然終止，上訴人依約自仍負給付
    遲利息之義務；另上訴人抗辯稱被上訴人有不當催收情事等
    節均未舉證以實其說，難以採納。是故，本件被上訴人依兩
    造所定信用卡使用契約約定條款之內容，行使其權利，且均
    無何違法或不當之情事，上訴人以被上訴人行使權利有違誠
    信原則為辯，要無可採。
四、綜上所述，上訴人所辯各節均不足採，依本院調查證據之結
    果，自堪認被上訴人主張之事實為真正。從而，被上訴人基
    於信用卡使用契約之法律關係，請求上訴人給付消費帳款14
    1,305元及其中本金132,777元自98年9月7日起至清償日止，
    按年息19.99%計算之利息，為有理由，應予准許。原審判命
    上訴人如數給付，並依職權宣告假執行，核無不合。上訴意
    旨指摘原判決不當，求予廢棄改判，為無理由，應予駁回其
    上訴。
五、據上論結，本件上訴為無理由，依民事訴訟法第436條之1第
    3項、第449條第1項、第78條，判決如主文。
中    華    民    國    99    年    9     月    24    日
                  民事第一庭  審判長法  官  李悌愷
                                    法  官  戴博誠
                                    法  官  陳文爵
上正本證明與原本無異。
不得上訴
中    華    民    國    99    年    9     月    24    日
                                    書記官  施玉卿

司法院資訊處製作；財團法人民間司法改革基金會備份。
